【裁判字號】    99,基勞小,11
【裁判日期】    991110
【裁判案由】    給付工資
【裁判全文】
臺灣基隆地方法院基隆簡易庭小額民事判決
原      告  JULIA JAY.
訴訟代理人  葉宏基律師
被      告  劉新川即新合發16.
訴訟代理人  李雅屏
            莊惟麟
上列當事人間請求給付工資事件，本院於中華民國99年10月27日
言詞辯論終結，判決如下：
    主  文
被告應給付原告新台幣肆仟零參拾貳元及自民國九十九年七月十
三日起至清償日止，按年息百分之五計算之利息。
原告其餘之訴駁回。
訴訟費用新臺幣壹仟元由被告負擔新臺幣伍拾元，餘由原告負擔
。
本判決原告勝訴部分得假執行。
    事實及理由要領
一、本件訴訟原告係菲律賓籍人士，而被告係我國人民，兩者國
    籍不同，具有涉外因素，要屬涉外事件，自應適用涉外民事
    法律適用法以定涉外事件之管轄及準據法。按法律行為發生
    債之間係者，其成立要件及效力，依當事人意思定其應適用
    之法律；當事人意思不明時，同國籍者依其本國法，國籍不
    同者依行為地法，行為地不同者以發要約通知地為行為地，
    涉外民事法律適用法第6條第1項、第2 項前段定有明文；本
    件兩造國籍不同，依原告主張兩造簽訂僱傭契約之地點在菲
    律賓國境內，而觀諸該契約中兩造並未約定準據法，依上揭
    規定，自應適用行為地法為準據法，而查原告工作地點為臺
    北縣瑞芳鎮深澳漁港，故應以我國法為準據法。次按對於私
    法人或其他得為訴訟當事人之團體之訴訟，由其主事務所或
    主營業所所在地之法院管轄，民事訴訟法第2條第2項定有明
    文，本件被告之營業所係設於臺北縣瑞芳鎮○○路185號之2
    ，位於本院轄區，依上開規定，本院就本事件即有管轄權，
    合先敘明。
二、原告主張：原告為菲律賓人士，於民國97年2月5日起受僱於
    被告即新合發168 號漁船之漁工，簽立僱傭合約書（下稱系
    爭合約書），約定每月薪資新台幣（下同）1萬7,280元，並
    由被告免費提供食宿，嗣原告於97年6 月20日來台工作，然
    被告卻以原告應按月支付膳食費用2,500元、薪資所得稅1,
    037元、貸款1,924元，至99年4月1日原告離職止，被告不當
    扣減原告薪資總計7萬6,684元（膳食費用18個月4萬5,000元
    、所得稅12個月1萬2,444元、貸款1萬9,240元）；另依勞動
    基準法第38條、第39條規定，原告本應有每年7 日之特別休
    假，惟因原告均未休假，故請求特別休假日7日工資4,032元
    （每日工資576 元）；以上總計8萬0,716元，故依勞動基準
    法及僱傭之法律關係，請求被告給付薪資等情。並聲明：被
    告應給付原告8萬0,716元，及自起訴狀繕本送達被告之翌日
    起至清償日止，按週年利率百分之5計算之利息。
三、被告則辯稱：(一)被告藉由訴外人助人仲介公司引進外籍漁工
    ，因語言不通，均由訴外人助人仲介公司代表莊惟麟居間溝
    通，原告於97年2月5日簽立系爭合約書，其上第2條第5項雖
    約定由被告免費提供食宿，惟係爭合約書乃訴外人莊惟麟於
    菲律賓代辦漁工輸入時必要提出文件之一，實際膳宿費約定
    日後兩造再重新約定，故原告於97年6 月20日另簽署同意書
    （下稱同意書）同意被告自其每月薪資中扣除膳宿費2,500
    元，從而，被告每月自原告薪資中扣除2,500 元並無違反勞
    動基準法第22條之規定，亦與行政院勞工委員會96年7 月13
    日勞職外字第0960506354 號函意旨相符。(二)又兩造於97年4
    月14日簽訂之外國人入國工作費用及工資切結書（下稱系爭
    切結書）中已約定，被告得預留原告每月薪資20％之所得稅
    3,456元，並約定於原告離職時退還，被告僅預留6個月，於
    原告99年4月1日離職時已全額給付，有原告簽立之收據為證
    。(三)另於原告來台前向被告借款2萬5,000披索以支付機票錢
    及手續費，依1.43披索換1元新台幣，約定於每月薪資中償
    還1,924元，原告已經分10期還清。(四)依系爭合約書第3條已
    明確規定，工作時間由船長依據國際慣例及標準來決定，且
    訴外人助人仲介公司於國外招工時亦已清楚告知應徵漁工一
    職，凡是討海為生之漁民均知，船隻出海作業端視季節時令
    、天候，若遇颱風、暴風均被迫休假，漁船定期維修，逢年
    過節亦有休假，每趟進港也小休3至5日，這是討海人一致習
    慣，故漁工無特別休假日。並聲明：駁回原告之訴。
四、經查，原告為菲律賓人士，原告主張於97年2月5日起受僱於
    被告即新合發168 號漁船之漁工，並簽立系爭僱用合約書，
    又原告97年6月20日到職並工作至99年4月1 日離職，依系爭
    合約書約定原告每月薪資應為1萬7,280元，且被告應免費提
    供膳宿，然被告卻於原告每月薪資中扣除膳宿費用2,500 元
    、薪資所得稅1,037元、貸款1,924元等情，業據原告提出與
    其所述相符之護照、系爭合約書等為證，且為被告不爭執，
    勘信為真實。
五、按當事人主張有利於己之事實者，就其事實有舉證之責任，
    民事訴訟法第277 條前段定有明文。又主張法律關係存在之
    當事人，須就該法律關係發生所須具備之特別要件，負舉證
    之責。復按民事訴訟如係由原告主張權利者，應先由原告負
    舉證之責，若原告先不能舉證，以證實自己主張之事實為真
    實，則被告就其抗辯事實即令不能舉證，或其所舉證據尚有
    疵累，亦應駁回原告之請求（最高法院20年台上第2466號判
    例參照）。本件原告主張依97年2月5日所簽立之系爭合約書
    ，約定由被告免費提供食宿，然原告於97年6 月20日來台工
    作後，被告卻於原告每月薪資中不當扣除膳宿費用2,500元
    ，至99年4月1日原告離職止，總計不當扣減薪資膳食費用18
    個月4萬5,000元云云；惟查，系爭合約書中雖載明被告應免
    費提供食宿等語，惟原告復於97年6 月20日簽立同意書，同
    意就每月薪資中扣除膳宿費用2,500 元，此有被告提出之同
    意書在卷可稽，則雖系爭合約書簽訂在先，然嗣後原告復簽
    立同意書交予被告收執，足認就膳宿費用部分原告有以該同
    意書內容取代系爭合約書之意；另觀諸該同意書內容，每月
    2,500 元之膳宿費用並未超過行政院勞工委員會函示外勞繕
    宿費用每月5,000元之上限，此有行政院勞工委員會96年7月
    13日勞職外字第0960506354號函在卷可憑，且以每月30日換
    算，原告每日僅支出83.3元（元以下四捨五入）供膳宿之用
    ，以臺灣地區目前生活水準而言，實已屬相當低廉，故基於
    契約自由原則，原告既已簽立該同意書予被告，而該同意書
    又無何違反公共秩序、善良風俗之情，當屬有效；從而，被
    告據此於原告每月薪資中扣除2,500 元膳宿費用，自屬有據
    ，原告主張被告不當扣除膳食費用18個月4萬5,000元云云，
    為無理由，應予駁回。另原告主張被告不當扣減原告每月薪
    資所得稅1,037元及貸款1,924元，至99年4月1日原告離職止
    ，總計不當扣減薪資所得稅12個月1萬2,444元、貸款1萬9,
    240元云云；惟查，兩造於97年4月14日簽訂之系爭切結書第
    5項第2款第4點已約定，在華居留未滿（約6個月）者；所得
    稅×20％，故被告於原告每月薪資中預留每月薪資20％之所
    得稅3,456元，並無違誤，又查，被告所預留之6個月所得稅
    款業已於原告99年4月1日離職時全額給付予原告，此有系爭
    切結書及原告簽立之收據在卷可稽；另查，原告於菲律賓國
    時曾向被告借款2萬5,000披索以支付機票錢及手續費，並約
    定於每月薪資中償還，此有原告簽立之借據及被告匯款單在
    卷可憑，故被告辯稱依1.43披索換1 元新台幣，要求原告於
    每月薪資中償還1,924 元，亦屬有據。從而，原告主張被告
    每月不當扣減原告薪資膳宿費用2,500元、所得稅1,037元及
    貸款1,924 元云云，雖提出系爭合約書為證，惟經被告執上
    揭情詞置辯並提出足資證明之證據，而原告復未提出其他相
    當之證據以證明其主張為真，揆諸上開民事訴訟舉證原則之
    法理，實難認原告主張為真，故原告訴請被告返還自97年6
    月20日起至99年4月1日原告離職止，不當扣減薪資總計7 萬
    6,684元，為無理由，應予駁回。
六、次按勞工每七日中至少應有一日之休息，作為例假；勞工在
    同一雇主或事業單位，繼續工作1年以上3年未滿者，雇主或
    事業單位應給予勞工每年7 日之特別休假，勞動基準法（下
    稱勞基法）第36條及第38條第1 款分別定有明文。原告主張
    其本應有每年7 日之特別休假，惟因原告均未休假，故請求
    特別休假日7日工資4,032元（每日工資576 元）等語；經查
    ，系爭合約書第2條第7點已約定，假期：依台灣勞工法等語
    ，而依勞基法第3條第1項第1 款之規定，本法於農、林、漁
    、牧業等行業適用之，系爭合約書既名為僱用合約書，且係
    以被告為僱主、原告為船員，應屬上開條文所定之漁業，則
    系爭合約書中約定假期依台灣勞工法等語，當係指依循我國
    勞基法之相關規範；又查，原告於97年6 月20日到職，工作
    至99年4月1日離職，此有原告之漁工新資表及解約離職協議
    證明書在卷可憑，且為被告不爭執，則原告為被告繼續工作
    滿1年以上，依上開勞基法之規範，本應有每年7日之特別休
    假無訛。雖被告辯稱系爭合約書已明定工作時間由船長依據
    國際慣例及標準來決定，凡是討海為生的漁民均知，漁工無
    特別休假日為一致慣例云云；惟查，系爭合約書第2條第3點
    雖明訂工時：每日正常工時為8 小時，每兩週不超過84小時
    ，工作時間表由船長依據國際慣例及標準來決定和規定，然
    系爭合約書第2條第7點卻另約定假期：依台灣勞工法等語，
    則對照系爭合約書此二點之約定可知，工時與假期係分屬不
    同之定義，工作時間雖可由船長依國際慣例及標準彈性安排
    ，然假期仍應受勞基法相關規範之拘束，絕不因工作時間之
    彈性安排而使假期壓縮致無之狀態；故被告上開所辯稱，實
    已混淆工時與假期之不同，且與系爭合約書之約定相違，誠
    無可採。又原告每月薪資1萬7,280元，業如前述，換算每日
    工資為576元（17280÷30＝576 ），則原告主張被告應給予
    特別休假7日之工資共計4,032元（576×7＝4032），為有理
    由，應為准許。
七、綜上所述，原告請求被告給付4,032 元，及自起訴狀繕本送
    達之翌日即99年7月13日起至清償日止，加付按年息5％計算
    之法定遲延利息，於法洵屬正當，應予准許，至其餘逾此範
    圍之請求，為無理由，應予駁回。
八、本件係關於請求給付金錢之訴訟，標的金額在10萬元以下，
    適用民事訴訟法所定小額訴訟程序，本院既為被告敗訴之判
    決，即應依民事訴訟法第436 條之20規定，依職權宣告假執
    行。
九、本件事證已臻明確，兩造其餘攻擊防禦方法及所提證據，對
    於本件判決結果均不生影響，爰不一一論述，附此敘明。
十、本件訴訟費用即第一審裁判費1,000 元，由被告負擔50元，
    餘由原告負擔。
中    華    民    國    99    年    11    月    10    日
               基隆簡易庭法   官  蔡聰明
以上正本係照原本作成。
對於本件判決如有不服，應於收受送達後20日內向本院提出上訴
書狀，上訴於本院合議庭，並按他造當事人之人數附具繕本。
當事人之上訴，非以判決違背法令為理由不得為之，上訴狀應記
載上訴理由，表明下列各款事項：
(一)原判決所違背之法令及其具體內容。
(二)依訴訟資料可認為原判決有違背法令之具體事實。
中    華    民    國    99    年    11    月    10    日
                         書記官  王月娥

司法院資訊處製作；財團法人民間司法改革基金會備份。
